臺灣高等法院刑事判決　　　　　　　 100年度上易字第2567號
上　訴　人
即　自訴人　張素美
自訴代理人　謝世瑩律師
被　　　告　林麗月
上列上訴人因被告背信案件，不服臺灣臺北地方法院100年度自
字第85號，中華民國100年9月22日第一審判決，提起上訴，本院
判決如下：
    主  文
上訴駁回。
    理  由
一、上訴人即自訴人張素美之自訴意旨略以：被告林麗月於新北
    市○○區○○街16號1樓經營命相館，於民國96年5、6月間
    ，因自訴人張素美與其夫關係惡化，自訴人張素美遂前往被
    告林麗月上址之命相館尋求解決之道，被告林麗月知悉自訴
    人張素美並無娘家可以依靠，遂向自訴人張素美建議可暫將
    房屋及土地權狀、存摺交予被告林麗月保管，以免遭到自訴
    人張素美之丈夫取走盜用，自訴人張素美不疑有他，遂將其
    本人所有座落於新北市○○區○○路108巷2弄11號房屋、臺
    北市○○區○○路2段416巷5號2樓之1房屋之建物及土地權
    狀正本、萬華房屋鑰匙、身分證交給被告林麗月保管，被告
    林麗月再以避免自訴人之夫來找自訴人要房子為由，要求自
    訴人張素美簽發本票交予被告林麗月，自訴人張素美不疑有
    他，開立8張合計面額新臺幣400萬元本票交予被告林麗月，
    被告林麗月復表示為求方便辦事，要求自訴人張素美提供印
    鑑章、印鑑證明予被告林麗月保管。被告林麗月接受自訴人
    張素美委託代為保管原為自訴人張素美所有上開二間房屋之
    建物及土地權狀正本、印鑑證明、印鑑章，係為自訴人張素
    美處理事務之人，詎被告林麗月竟為圖自己或第三人不法之
    利益，或損害本人之利益，而違背其任務，擅自利用上開物
    件，委由代書王政仁將上開土城房地、萬華房地移轉登記至
    陳增財、簡奇峰名下，因認被告林麗月涉犯刑法第342條第1
    項之背信罪嫌云云。
二、按同一案件經檢察官依刑事訴訟法第228條規定開始偵查者
    ，不得再行自訴，刑事訴訟法第323條第1項前段定有明文；
    又不得提起自訴而提起者，應諭知不受理判決，刑事訴訟法
    第334條亦有明文。
三、次按刑事訴訟法第323條所謂同一案件，係指同一被告被訴
    之犯罪事實係屬同一者而言，如其被訴之犯罪事實同一，不
    因前後兩案所主張之罪名不同，遂謂非同一案件（參照最高
    法院28年上字第1474號判例）。本件自訴人張素美前以被告
    林麗月於臺北縣板橋市（現改制為新北市板橋區○○○街16
    號1樓經營命相館，自訴人張素美於96年4、5月間登門求教
    婚姻問題，被告林麗月趁自訴人張素美徬徨無助之際，與其
    子簡奇峰、友人陳增財共同意圖為自己不法之所有，由被告
    林麗月向自訴人張素美佯稱：可代伊保管財物，以維安全云
    云，自訴人張素美不疑有他，遂將其本人之銀行存摺、印鑑
    章、印鑑證明及不動產權狀等物悉交予被告林麗月保管。而
    被告林麗月取得上開之物後，即先後於同年8月8日及9月27
    日，將自訴人所有位於臺北縣土城市（現改制為新北市土城
    區○○○路108巷2弄11號房地及臺北市○○區○○路2段416
    巷5號2樓之1房地，分別過戶至陳增財及簡奇峰名下，據為
    己有，被告林麗月及簡奇峰、陳增財均涉有刑法詐欺、侵占
    罪嫌等情為由，向臺灣臺北地方法院檢察署提出告訴後，經
    該署檢察官於99年1月29日以98年度偵字第21810號、第2181
    2號不起訴處分書為不起訴處分在案，此有臺灣臺北地方法
    院檢察署檢察官98年度偵字第21810號、第21812號不起訴處
    分書電腦列印本、本院被告前案紀錄表在卷可稽（見原審卷
    第45頁至第46頁），茲自訴人張素美於本案復就此同一事實
    ，以被告林麗月涉犯刑法第342條第1項之背信罪名，向原審
    提起自訴，雖與自訴人張素美於臺灣臺北地方法院檢察署98
    年度偵字第21810號、第21812號案，所主張被告林麗月涉犯
    詐欺、侵占之罪名有所不同，但前後二案之被告均有林麗月
    ，關於同一案件之認定，尚不因自訴人張素美於前案提起告
    訴時，同時併列簡奇峰、陳增財為被告，即得認前後二案之
    被告林麗月部分非屬同一，上訴意旨就同一案件之認定，謂
    前後二案被告非屬同一，即有誤會，且核自訴人張素美於前
    後二案所主張：被告林麗月於取得自訴人張素美所有位於新
    北市○○區○○路108 巷2弄11號房地及臺北市○○區○○
    路2段416巷5號2樓之1房地之建物、土地所有權狀正本，及
    印鑑、印鑑證明後，為自訴人張素美保管上開物品，未經自
    訴人張素美之同意，即擅自將上開房地移轉登記至陳增財、
    簡奇峰名下之重要犯罪事實，尚無差異，且為他人處理事務
    之人所為之侵占，為特殊之背信行為（參照最高法院27年滬
    上字第72號判例），自訴人張素美所提告訴之案件，就其主
    張被告林麗月為自訴人張素美保管上開房地之建物、土地所
    有權狀正本及印鑑、印鑑證明後，擅自辦理移轉上開房地登
    記至簡奇峰、陳增財名下等情，所指訴者即為被告林麗月為
    自訴人張素美處理事務後所為侵占之犯罪，究其性質亦為特
    殊之背信行為，核與自訴人張素美於本案所指被告林麗月背
    信之犯罪事實，要屬同一，揆諸前開規定及判例意旨，自訴
    人張素美顯係於同一案件經檢察官依刑事訴訟法第228條規
    定開始偵查後，再行自訴，應諭知不受理判決。
四、綜上，自訴人張素美係於同一案件經檢察官依刑事訴訟法第
    228條規定開始偵查後，再行自訴，依同法第323條第1項前
    段規定，即不得提起自訴，原審不經言詞辯論，逕依刑事訴
    訟法第334條之規定為不受理之判決，並無違誤，自訴人張
    素美仍以其前告訴之案件與本件自訴案件並非同一案件為由
    ，上訴指摘原判決不當，為無理由，應予駁回。且本件係對
    原審諭知不受理判決上訴，第二審法院認其為無理由而駁回
    上訴，依刑事訴訟法第372條之規定，不經言詞辯論為之。
據上論斷，應依刑事訴訟法第368條、第372條，判決如主文。
中    華    民    國   100    年    11    月    23    日
                  刑事第二十庭  審判長法  官  楊力進
                                      法  官  王世華
                                      法  官  林海祥
以上正本證明與原本無異。
不得上訴。
                                      書記官  林敬傑
中    華    民    國   100    年    11    月    23    日